臺灣臺北地方法院民事判決
110年度簡上字第319號
上  訴  人  欣新電腦資訊有限公司

法定代理人  何昭孟  

被上訴人    沈慶文  
訴訟代理人  賴錫卿律師
            黃永嘉律師
上列當事人間請求給付票款事件，上訴人對於民國110年3月16日
本院臺北簡易庭110年度北簡字第2267號第一審判決提起上訴，
本院於民國111年3月30日言詞辯論終結，判決如下： 
    主      文
上訴駁回。
第二審訴訟費用由上訴人負擔。
    事實及理由
壹、程序部分：
一、按當事人之法定代理人代理權消滅者，訴訟程序在有法定代
    理人承受其訴訟以前，當然停止；承受訴訟人，於得為承受
    時，應即為承受之聲明；他造當事人，亦得聲明承受訴訟，
    民事訴訟法第170條、第175條分別定有明文。又按解散之公
    司除因合併、分割或破產而解散外，應行清算；公司之清算
    ，以全體股東為清算人。但本法或章程另有規定或經股東決
    議，另選清算人者，不在此限；有限公司變更章程、合併、
    解散及清算，準用無限公司有關之規定，公司法第24條、第
    79條、第113條分別定有明文。是公司解散後，尚須經清算
    程序，了結其法律關係，在清算範圍內，視為尚未解散，即
    在清算完結前，法人之人格於清算之範圍內仍然存續，必待
    清算完結後，公司之人格始歸消滅（最高法院104年度台抗
    字第923號裁判意旨參照）。經查，上訴人於本件訴訟程序
    進行中之民國110年8月2日向臺北市政府申請解散登記，股
    東決議選任清算人為何昭孟，並經臺北市政府照准申請乙情
    ，此有臺北市政府於110年8月10日府產業商第00000000000
    號函、上訴人股東同意書、有限公司變更登記表在卷可稽（
    見本院卷第13、145至152頁），是被上訴人於110年11月26
    日具狀為上訴人之清算人聲明承受訴訟（見本院卷第171頁
    ），核無不合，應予准許。
二、上訴人經合法通知，未於言詞辯論期日到場，查無民事訴訟
    法第386條各款所列情事，爰依被上訴人之聲請，由其一造
    辯論而為判決。　　
貳、實體部分：　　
一、被上訴人主張：
　　被上訴人持有上訴人所簽發如附表編號1所示之支票1紙（下
    稱系爭支票），屆期提示後，遭以存款不足為由未獲付款，
    爰依票據法第126條、第133條之規定，提起本件訴訟請求上
    訴人依票面金額給付金錢及利息等語。並於原審聲明：上訴
    人應給付被上訴人新臺幣（下同）100萬元，及自109年10月
    6日起至清償日止，按週年利率百分之6計算之利息。
二、上訴人則以：
　　上訴人前因疫情影響營收，而向訴外人天和集團之李淵榮、
    高嘉璘夫妻兩人借款周轉資金，當時李淵榮、高嘉璘二人答
    應借款300萬元，並要求上訴人開立支票擔保，上訴人遂簽
    立如附表編號1至4所示支票4紙，票面金額共計420萬元，惟
    嗣後訴外人李淵榮、高嘉璘僅交付上訴人115萬元，聲稱5萬
    元作為手續費，其餘300萬元則為重利利息之用，推諉拒絕
    交付金錢，又將上開支票分別轉讓訴外人王惠萱、張如君及
    被上訴人，並同時聲請本院109年度司促字第22732、22733
    號及109年度司促字第20070號支付命令，其中訴外人王惠萱
    、張如君之地址相同，可見被上訴人應非善意第三人；況上
    訴人不認識被上訴人，被上訴人接受訴外人李淵榮背書轉讓
    系爭支票，當系爭支票不能兌現時，應找訴外人李淵榮負責
    ，而非找上訴人負責，被上訴人此舉有違常情等語，資為抗
    辯。
三、原審為被上訴人勝訴之判決，命上訴人應給付被上訴人100
    萬元，及自109年10月6日起至清償日止，按週年利率百分之
    6計算之利息，並依職權為假執行及免為假執行之宣告。上
    訴人不服提起上訴，上訴聲明：㈠原判決廢棄。㈡被上訴人於
    第一審之訴駁回。被上訴人則答辯聲明：上訴駁回。
四、得心證之理由：
(一)按票據債務人不得以自己與發票人或執票人之前手間所存抗
    辯之事由對抗執票人。但執票人取得票據出於惡意者，不在
    此限；以惡意或有重大過失取得票據者，不得享有票據上之
    權利，票據法第13條、第14條第1項分別定有明文。票據法
    第14條所謂以惡意取得票據者，不得享有票據上之權利，係
    指從無權處分人之手，受讓票據，於受讓當時有惡意之情形
    而言，如從有正當處分權人之手，受讓票據，係出於惡意時
    ，亦僅生票據法第13條但書所規定，票據債務人得以自己與
    發票人或執票人之前手間所存人的抗辯之事由對抗執票人而
    已，尚不生執票人不得享有票據上權利之問題（最高法院67
    年台上字第1862號判決意旨參照）。又票據行為為不要因行
    為，執票人不負證明關於給付之原因之責任，如票據債務人
    主張執票人取得票據出於惡意或詐欺，或主張係無對價或以
    不相當對價取得時，應由該債務人負舉證之責（最高法院64
    年台上字第1540號、85年度台上字第286號判決意旨參照）
    。
(二)經查，系爭支票係上訴人為向訴外人李淵榮、高嘉璘借款而
    簽立作為擔保之用者，業經上訴人自認在卷（見本院卷第15
    、19、79頁），堪以認定，是訴外人李淵榮、高嘉璘就系爭
    支票並非無權處分之人，被上訴人自訴外人李淵榮、高嘉璘
    處受讓系爭支票，既非從無權處分人之手受讓，則依前揭判
    決意旨說明，縱被上訴人係出於惡意者，亦僅生票據法第13
    條但書所規定，上訴人得以自己與被上訴人之前手即訴外人
    李淵榮、高嘉璘間所存人之抗辯事由對抗被上訴人而已，尚
    不生被上訴人不得享有票據上權利之問題。又上訴人固以其
    與被上訴人之前手即訴外人李淵榮、高嘉璘間之原因關係資
    為抗辯，並以訴外人李淵榮、高嘉璘有將如附表編號1至4所
    示支票分別轉讓訴外人王惠萱、張如君及被上訴人，並同時
    向本院聲請109年度司促字第22732、22733號及109年度司促
    字第20070號支付命令，其中訴外人王惠萱、張如君之地址
    相同；且被上訴人於爭支票不能兌現時，未找訴外人李淵榮
    負責，反而係找上訴人負責，有違常情為由，抗辯被上訴人
    取得系爭支票係出於惡意者，然票據係文義證券及無因證券
    ，屬不要因行為，執票人不負證明關於給付原因之責任，已
    如前述，是上訴人主張被上訴人取得系爭支票係出於惡意者
    ，應由上訴人負舉證之責任。然查，上訴人除提出本院109
    年度司促字第22732、22733號支付命令（見本院卷第21頁）
    ，足資證明訴外人王惠萱、張如君於聲請支付命令時所陳報
    之地址相同外，並未提出其他事證以佐前開所辯，而訴外人
    王惠萱、張如君於聲請支付命令時所陳報之地址雖為相同，
    然其二人之地址與被上訴人於聲請支付命令及提起本件訴訟
    時所陳報之地址不同，難認被上訴人與訴外人王惠萱、張如
    君之間有何關聯，自無由以此推認被上訴人於受讓系爭支票
    時係出於惡意者。又支票作為支付工具，本即具有方便流通
    與追償債務之特性，支票之背書轉讓、聲請支付命令或向發
    票人追索票面金額等，均屬票據之通常使用範疇，縱被上訴
    人未向其前手追討債務而逕持系爭支票向票載發票人即上訴
    人追索票面金額，亦不能因此推認被上訴人係出於惡意者。
    上訴人未能舉證證明其前開抗辯為真，所辯尚無可採，依據
    票據法第13條前段之規定，上訴人自不得以其與被上訴人之
    前手即訴外人李淵榮、高嘉璘間所存抗辯事由對抗被上訴人
    。
(三)按在票據上簽名者，依票上所載文義負責；發票人應照支票
    文義擔保支票之支付；執票人向支票債務人行使追索權時，
    得請求自為付款提示日起之利息，如無約定利率者，依年利
    6釐計算。票據法第5條第1項、第126條、第133條分別定有
    明文。系爭支票經屆期提示不獲付款等情，有系爭支票及退
    票理由單在卷可稽（見本院卷第125頁），上訴人作為系爭
    支票之發票人，自應依系爭支票文義擔保系爭支票之支付，
    是被上訴人依據系爭支票之法律關係請求上訴人給付票面金
    額及法定利息，應屬有據。
五、綜上所述，被上訴人依據系爭支票之法律關係，請求上訴人
    給付100萬元，及自109年10月6日起至清償日止，按週年利
    率百分之6計算之利息，為有理由，應予准許。原審判決被
    上訴人勝訴，並依職權為假執行及免為假執行之宣告，核無
    不合。上訴意旨指摘原判決不當，求予廢棄改判，為無理由
    ，應駁回其上訴。
六、本件判決基礎已臻明確，兩造其餘之攻擊防禦方法及所提訴
    訟資料，經核與判決基礎不生影響，爰不一一論駁，併予敘
    明。
七、據上論結，本件上訴為無理由，依民事訴訟法第436條之1第
    3項、第463條、第449條第1項、第385條第1項前段、第78條
    ，判決如主文。　
中　　華　　民　　國　　111 　年　　4 　　月　　27  　日
                  民事第一庭審判長  法  官  賴錦華
　　　　　　　　　
　　　　　　　　　                  法  官  熊志強
　　　　　　　　　  
　　　　　　　　　                  法　官　呂俐雯
以上正本係照原本作成。
本判決不得上訴。
中　　華　　民　　國　　111 　年　　4 　　月　　27　　日
                                書記官　吳芳玉
附表：
編號 支票發票日 金   額  （新臺幣） 利息起算日（提示日） 支票號碼 1 109年10月6日 100萬元 109年10月6日 KA0000000 2 109年10月6日 100萬元 109年10月6日 KA0000000 3 109年10月6日 100萬元 109年10月6日 KA0000000 4 109年10月6日 120萬元 109年11月3日 KA0000000